臺灣士林地方法院刑事裁定　　　　　　　　93年度自字第66號
自　訴　人　丙○○
自訴代理人　陳志忠律師
被　　　告　甲○○
　　　　　　乙○○
共　　　同
選任辯護人　楊金順律師
　　　　　　曹朝誠律師
上列被告等因公然侮辱案件，經自訴人提起自訴，本院裁定如下
：
    主  文
自訴駁回。
    理  由
一、按法院或受命法官於自訴案件第一次審判期日前訊問及調查
    結果，如認案件有刑事訴訟法第252 條至第254 條之情形者
    ，得以裁定駁回自訴，同法第326 條第3 項定有明文。
二、自訴意旨略以：被告甲○○、乙○○係夫妻關係，輪流居住
    於台北市○○區○○路447 巷17號3 樓及北投區○○路364
    號之房屋，其中北投區之住處，與自訴人係鄰居關係。被告
    於93年10月25日颱風放假日，委請他人以電鑽鑽鑿北投區○
    ○路364 號房屋之牆壁，影響居家安寧，自訴人遂透過管理
    委員會主任委員徐進龍之妻子，向被告轉達應遵守管理委員
    會有關星期例假日不得施工之會議決議，孰知同年10月28日
    晚上9 時30分許，被告竟到自訴人位於台北市○○區○○路
    262 號之家中，一進門被告甲○○就對自訴人大吼「我忍你
    很久，你搖擺什麼」，並以「幹你娘」、「幹你老母」（台
    語）等語公然侮辱自訴人，被告乙○○亦對自訴人說：「你
    專門與人訴訟」（台語），當日自訴人家中，除管家林月梅
    外，尚有正在替自訴人之夫陳民郎按摩之小姐陳貞如、洪美
    麗及天硯社區管理委員會之管理員彭春財在管理室聽聞，因
    認甲○○、乙○○涉犯刑法第309 條第1 項公然侮辱罪嫌等
    語。
三、按刑法上之公然侮辱罪，須侮辱行為足使不特定人或多數人
    得以共見共聞，始能成立（司法院30年院字第2179號解釋要
    旨參照）。又所謂多數人固指人數眾多，而包括特定之多數
    人在內，惟其人數之計算仍應視該罪之立法意旨及實際情形
    加以認定，是倘處於一封閉狀態之空間，人數不會隨時間增
    減，亦無須經相當時間之分辨，即得計算確認其人數時，應
    認與刑法上公然侮辱罪規範之不特定人或多數人得以共見或
    共聞之狀況有違，尚難以該罪相繩。訊據被告甲○○、乙○
    ○均堅決否認有何公然侮辱之犯行，甲○○並辯稱：其沒有
    以三字經罵自訴人，且當時只有見到自訴人及自訴人之管家
    林月梅在場等語；乙○○則辯稱：當時只有自訴人及林月梅
    在場，係因自訴人先說要去法院提告，才會說「要告，你是
    專門與他們相告」等語。經查：依自訴人前述自訴意旨，及
    其於本院調查時所為之指訴，本案發生地點應係在自訴人之
    家中，且證人即自訴人之配偶陳民郎於本院調查時亦證稱當
    日被告進入屋內後，管家林月梅就隨手將門關上等語（見本
    院卷第55頁），則依當時狀況，得見聞被告所為言論者，應
    僅限於自訴人屋內之人，而非不特定之人所得共見共聞，應
    無疑義。至前開證人陳民郎雖又證稱：「……當天是星期四
    ，當天在家的有我及我太太及2 位按摩的小姐，及管家（林
    月梅），……當時我在1 樓後方閣樓按摩……之後江先生對
    我太太說三字經，罵了好幾句，當時我在按摩，聽到江先生
    罵三字經，我就想起來處理，要起來處理時，我那2 個朋友
    就將我壓住，因為他怕我下去之後，事情會弄過大，之後我
    跟2 位按摩的朋友，始終都沒有與江先生、江太太碰到面。
    」等語（見本院卷第55頁），惟自訴人之住宅乃屬其私人空
    間，非一般人得任意進出，故縱有自訴人之家人或朋友身處
    其他房間內，核其狀況，仍非屬刑法上所謂「公然」之情形
    。從而，本件縱認被告確有出言侮辱自訴人之情事，因其情
    形並不符合不特定多數人得共見共聞之「公然」要件，自不
    能以刑法之公然侮辱罪相繩。此外，復查無其他積極證據足
    認被告甲○○、乙○○涉有公然侮辱犯行，其等罪嫌自有未
    足，爰依首開規定，以裁定駁回自訴人之自訴。
四、據上論斷，應依刑事訴訟法第326 條第3 項、第252 條第10
    款，裁定如主文。
中　　華　　民　　國　　94　　年　　9 　　月　　12　　日
                  刑事第二庭審判長法  官  林清吉
                                  法  官  張國棟
                                  法  官  馬傲霜
以上正本證明與原本無異。
如不服本裁定應於送達後5日內向本院提出抗告狀。
                         　　　   書記官  陳玉瓊
中　　華　　民　　國　　94　　年　　9 　　月　　16　　日
